臺灣基隆地方法院民事裁定  
110年度監宣字第70號
聲  請  人  曹海平  


相對人即受
監護宣告人  徐素珠  



利害關係人  曹瑞瑛  


上列聲請人聲請對相對人監護宣告事件，本院裁定如下：
    主    文
宣告徐素珠（女、民國00年0月00日生、身分證統一編號：Z0000
00000號）為受監護宣告之人。
選定曹海平（男、民國00年0月00日生、身分證統一編號：Z0000
00000號）為受監護宣告之人之監護人。
指定曹瑞瑛（女、民國00年0月00日生、身分證統一編號：Z0000
00000號）為會同開具財產清冊之人。
聲請費用新臺幣壹仟元由受監護宣告之人負擔。
    理  由
一、聲請意旨略以：聲請人之母即相對人徐素珠於民國109年11
    月26日因腦中風，致不能為意思表示或受意思表示，為此聲
    請對其為監護之宣告，並聲請選任聲請人為監護人及指定利
    害關係人曹瑞瑛為會同開立財產清冊之人等語。
二、按對於因精神障礙或其他心智缺陷，致不能為意思表示或受
    意思表示，或不能辨識其意思表示之效果者，法院得因本人
    、配偶、四親等內之親屬、最近一年有同居事實之其他親屬
    、檢察官、主管機關或社會福利機構之聲請，為監護之宣告
    ，民法第14條第1項定有明文。次按受監護宣告之人應置監
    護人；法院為監護之宣告時，應依職權就配偶、四親等內之
    親屬、最近一年有同居事實之其他親屬、主管機關、社會福
    利機構或其他適當之人選定一人或數人為監護人，並同時指
    定會同開具財產清冊之人；法院選定監護人時，應依受監護
    宣告之人之最佳利益，優先考量受監護宣告之人之意見，審
    酌一切情狀，並注意下列事項：一受監護宣告之人之身心狀
    態與生活及財產狀況。二受監護宣告之人與其配偶、子女或
    其他共同生活之人間之情感狀況。三監護人之職業、經歷、
    意見及其與受監護宣告之人之利害關係。四法人為監護人時
    ，其事業之種類與內容，法人及其代表人與受監護宣告之人
    之利害關係，民法第1110條、第1111條第1項及第1111條之1
    亦分別定有明文。
三、經查：
  ㈠聲請人主張之前揭事實，業據其提出戶籍謄本、中華民國身
    心障礙證明、長庚醫療財團法人基隆長庚紀念醫院診斷證明
    書、衛生福利部基隆醫院診斷證明書為證。復經本院囑託長
    庚醫療財團法人基隆長庚紀念醫院就相對人之精神狀態予以
    鑑定，鑑定結果略以：徐女（即相對人）目前認知功能持續
    退化，呈現臥床狀態（坐輪椅時會癱軟傾斜），無口語表達
    能力，亦無情緒反應，並因認知功能退化而出現混亂行為。
    其生活狀況及現在身心狀態經檢查結果：無法行走，無眼神
    接觸，接受、維持及保存外界訊息之能力較喪失，不具備經
    濟活動能力及管理處分自己財產之能力，日常生活事務完全
    無法自理，社會功能較喪失。綜合以上所述，徐女之過去生
    活史、疾病史、身體檢查及精神狀態檢查結果，認目前徐女
    因「重度神經認知障礙」，致其為意思表示、受意思表示和
    辨識其意思表示效果之能力已達「完全不能」之程度，可為
    「監護宣告」等語，有長庚醫療財團法人基隆長庚紀念醫院
    110年9月8日長庚院基字第1100900008號函附精神鑑定報告
    書乙件在卷可按。綜合上情，足認相對人確因心智缺陷，已
    達不能為意思表示或受意思表示之程度。從而，聲請人聲請
    對相對人為監護之宣告，為有理由，應予准許。
  ㈡本院參酌上開鑑定報告、聲請人之主張及本院調查結果，認
    聲請人曹海平為相對人之長子，與相對人同住，並由其負責
    相對人之生活照護事務，自適宜擔任相對人之監護人；而利
    害關係人曹瑞瑛為相對人之長女，亦為相對人之至親，自有
    瞭解相對人之財產狀況，以利監督之必要，參以相對人最近
    親屬即聲請人、利害關係人、相對人之次子曹健平均同意由
    聲請人擔任相對人之監護人、利害關係人擔任開具財產清冊
    人，有親屬會議同意書在卷可稽。本院審酌上情，認由聲請
    人擔任監護人，應符合受監護宣告之人之最佳利益，爰選定
    聲請人為監護人，並指定曹瑞瑛為會同開具財產清冊之人。
    另監護人曹海平應依據民法第1113條準用同法第1099條第1
    項之規定，對於受監護宣告之人即相對人之財產，會同曹瑞
    瑛於2個月內開具財產清冊，並陳報法院，併此敘明。
四、依家事事件法第164條第2項，裁定如主文。
中　　華　　民　　國　　110 　年　　10　　月　　27　　日
                   家事法庭     法  官　黃永定  
以上正本係照原本作成。
如對本裁定抗告須於裁定送達後10日內向本院提出抗告狀。
中　　華　　民　　國　　110 　年　　10　　月　　27　　日
                                書記官　佘筑祐